【裁判字號】    98,交聲,125
【裁判日期】    980320
【裁判案由】    聲明異議
【裁判全文】
臺灣臺南地方法院交通事件裁定         98年度交聲字第125號
                                     98年度交聲字第132號
移送機關    交通部公路總局嘉義區監理所麻豆監理站
異議人即
受處分人    甲○○○
上列異議人即受處分人因違反道路交通管理處罰條例案件，對於
交通部公路總局嘉義區監理所麻豆監理站民國98年1月7日所為之
裁決處分（處分案號：麻監裁罰字第裁75-Z8C008943號），聲明
異議，本院裁定如下：
    主    文
異議駁回。
    理    由
一、按違反道路交通管理處罰條例之受處分人，不服該條例第8
    條主管機關所為之處罰，得於接到裁決書之翌日起20日內，
    向管轄地方法院聲明異議，道路交通管理處罰條例第87條第
    1項定有明文。本件異議人對交通部公路總局嘉義區監理所
    麻豆監理站民國98年1月7日所為之裁決處分（處分案號：麻
    監裁罰字第裁75-Z8C008943號），以相同之異議事由，先後
    遞狀向原處分機關及本院聲明異議，分別有收文戳蓋於各該
    聲明異議狀可稽，因異議人欲異議之裁決處分同一，爰由本
    院以本裁定對其異議一併裁定之，合先敘明。
二、原處分意旨略以：異議人即受處分人甲○○○（下稱異議人
    ）於民國97年12月1日13時13分許，將其所有車號TI-7723號
    自用小貨車停放在國道3號高速公路南下350公里（新化停車
    場）處，因「於身心障礙專用停車位違規停車（未搭載身心
    障礙人士）」，經內政部警政署國道公路警察局第八警察隊
    善化分隊警員予以製單舉發，異議人雖提出申訴，原處分機
    關即交通部公路總局嘉義區監理所麻豆監理站仍認異議人違
    規事實明確，依違反道路交通管理處罰條例第56條第1項第
    10款及違反道路交通管理事件統一裁罰基準表之規定，裁處
    異議人罰鍰新臺幣（下同）1,200元等語。
三、本件聲明異議意旨略以：異議人領有身心障礙手冊，本身即
    為身心障礙人士，裁決通知書違規事實欄載明「未搭載身心
    障礙人士」與事實有違，且無形中使駕駛人自尊受損，以此
    理由處罰異議人，顯不合理，為此請求撤銷原處分等語。
四、按汽車駕駛人於身心障礙專用停車位違規停車者，處600元
    以上1,200元以下罰鍰，道路交通管理處罰條例第56條第1項
    第10款定有明文。次按汽車停車時，在設有殘障者專用停車
    標誌處所，非殘障用車不得停放，道路交通安全規則第112
    條第1項第5款亦規定甚明。再按，使用身心障礙者專用停車
    位者，除掛有專用牌照之車輛外，應將專用停車位識別證置
    於汽車擋風玻璃明顯處或黏貼於機車車首，以供查核檢驗；
    違規佔用路邊停車場專用停車位者，由交通勤務警察、依法
    令執行交通稽查任務人員或交通助理人員依道路交通管理處
    罰條例第56條規定辦理，身心障礙者專用停車位設置管理辦
    法第9條、第14條第1項亦定有明文。
五、經查：
  (一)異議人駕駛其所有之車牌號碼TI-7723號之自用小貨車，於
    上開時、地違規停放於身心障礙專用停車位，經內政部警政
    署國道公路警察局第八警察隊善化分隊警員製單舉發，嗣經
    原處分機關依法裁處異議人罰鍰1,200元之事實，有內政部
    警政署國道公路警察局97年12月1日公警局交字第Z8C008943
    號舉發違反道路交通管理事件通知單、原處分機關98年1月7
    日麻監裁罰字第裁75-Z8C008943號裁決書各1份附卷可稽，
    且為異議人所不否認，此部分事實堪可認定。
  (二)次按申請核發身心障礙者專用停車識別證者，得親自、通訊
    或以委託他人當面辦理方式，備齊下列文件，向戶籍所在地
    社政主管機關辦理：(1)身心障礙手冊正反面影本。(2)駕駛執
    照影本（機車須註明特製車）。(3)汽車或機車行照影本（機
    車須註明特製車）。(4)申請者為身心障礙者之家屬，應檢具
    全戶戶口名簿影本。(5)受委託申請者，應檢具申請委託書，
    身心障礙者專用停車位設置管理辦法第7條定有明文。又身
    心障礙者專用停車位設置管理辦法第9條之所以規定使用身
    心障礙者專用停車位者，應將專用停車位識別證置於汽車擋
    風玻璃明顯處，以供查核驗證，其立法意旨在於藉由專用停
    車位識別證之查核，以驗證殘障車位佔用者之身分，如同道
    路交通管理處罰條例第14條第2款規定行車執照應隨車攜帶
    ，具有同樣的管制目的，亦為主管機關必要之管理措施，況
    上開辦法係依據身心障礙者保護法第48條第2項規定訂定，
    有其授權依據，法令既已明文規定應如何置放或黏貼專用停
    車位識別證，則異議人如欲在身心障礙者專用停車位停車，
    自應依照前揭規定使用專用停車位識別證，方屬合法，而自
    不得逕自解釋其持有身心障礙手冊即可取代專用停車位識別
    證。否則，如謂身心障礙者縱未申請上開識別證亦得使用身
    心障礙者專用停車位，將導致前開規定形同具文，自與前揭
    條文之立法意旨有違。
  (三)再者，停放於身心障礙專用停車位內之車輛，是否確為身心
    障礙者所使用，而得於合乎規定停放在該停車位上，一般交
    通勤務警察除了藉由該車是否置放有前述身心障礙者專用停
    車位識別證，而加以區別判斷外，原則上並無法當場經由其
    他方式立即予以查證確認，而交通安全之確保與交通秩序之
    維護，本需藉由交通勤務警察對於交通違規行為，予以適時
    而立即之制止及處置，如此始能達到道路交通管理之目的，
    假若交通勤務警察對於身心障礙者專用停車位內所停放之車
    輛，均需經過詳細而實質之查核，以確認該車停放當時是否
    確為身心障礙者所實際使用者，始能進行違規處理，則不僅
    交通勤務警察對於交通違規事件無法立即為適當有效之處置
    ，且亦會造成交通秩序維護上之妨礙。因之，主管機關依規
    定必須製作並發放專用停車位識別證予身心障礙者持有，其
    主要目的亦在於此。異議人雖持有身心障礙手冊，然異議人
    並未依上述申請程序，向主管機關申請核發專用停車識別證
    ，而將其所有之上開小貨車停放在殘障專用停車格內，故異
    議人尚難免除上開交通違規責任。
  (四)綜上所述，異議人駕駛其所有之車牌號碼TI-7723號自用小
    貨車，於上揭時、地因無身心障礙者專用停車位識別證卻違
    規停放於身心障礙專用停車位之事實既可認定，則原處分機
    關依道路交通管理處罰條例第56條第1項第10款及違反道路
    交通管理事件統一裁罰基準表之規定，裁處異議人罰鍰1,20
    0元，核無不當，本件異議人之異議為無理由，應予駁回。
    又本件異議人如符合身心障礙者專用停車識別證之申請規定
    ，自宜儘速向主管機關申請，始為正辦，且能避免再因相同
    事由受罰，併此敘明。
六、據上論結，應依道路交通管理處罰條例第87條第2項、道路
    交通案件處理辦法第19條，裁定如主文。
中    華    民    國    98    年    3     月    20    日
                    交通法庭  法  官 張家瑛
以上正本證明與原本無異。
如不服本裁定，應於收受送達後5日內向本院提出抗告狀。（應
附繕本）
                              書記官 李淑惠
中    華    民    國    98    年    3     月    23    日


司法院資訊處製作；財團法人民間司法改革基金會備份。
